臺灣苗栗地方法院刑事判決
111年度訴字第134號
公  訴  人  臺灣苗栗地方檢察署檢察官
被      告  呂偉睿


            鄭鴻智


            蕭旺泉


上列被告因妨害秩序案件，經檢察官提起公訴 （111年度少連偵
字第9號），被告於審理時就被訴事實為有罪之陳述，經告知簡
式審判程序意旨，於聽取當事人之意見後，本院裁定以簡式審判
程序審理，判決如下：
    主  文
㈠丙○○成年人與少年犯意圖供行使之用而攜帶兇器，在公共場所
  聚集三人以上下手實施強暴罪，處有期徒刑捌月。緩刑貳年，
  緩刑期間付保護管束，並向指定之政府機關、政府機構、行政
  法人、社區或其他符合公益目的之機構或團體，提供陸拾小時
  之義務勞務，及接受法治教育壹場次。
㈡乙○○成年人與少年犯意圖供行使之用而攜帶兇器，在公共場所
  聚集三人以上下手實施強暴罪，處有期徒刑柒月。緩刑貳年，
  緩刑期間付保護管束，並向指定之政府機關、政府機構、行政
  法人、社區或其他符合公益目的之機構或團體，提供肆拾小時
  之義務勞務，及接受法治教育壹場次。扣案之球棒壹支沒收。
㈢甲○○成年人與少年犯意圖供行使之用而攜帶兇器，在公共場所
  聚集三人以上施強暴在場助勢罪，處拘役參拾日，如易科罰金
  ，以新臺幣壹仟元折算壹日。
    犯罪事實及理由
一、本件犯罪事實、證據，除下列更正及補充外，其餘均引用檢
    察官起訴書之記載(如附件)。
  ㈠犯罪事實一第1至2列「110年12月29日」應更正為「110年12
    月19日」、第14列「公眾得出入之場所」應更正為「公共場
    所」、第14至15列「遂共同基於妨害秩序與毀損之犯意聯絡
    」應補充及更正為「丙○○、乙○○遂共同基於意圖供行使之用
    而攜帶兇器，在公共場所聚集三人以上下手實施強暴之犯意聯
    絡」；證據清單及待證事實編號9證據名稱「車詳細資料報
    表」應補充為「車輛詳細資料報表」。
　㈡證據部分增列：被告甲○○、乙○○於本院準備程序及審理時之
    自白；被告丙○○於本院審理時之自白、證人鍾○倫於本院審
    理時之證述、本院勘驗案發現場監視錄影檔案之勘驗筆錄、
    本案自小客車遭毀損之相片。
二、論罪科刑：
  ㈠按刑法第150條第1項規定：「在公共場所或公眾得出入之場
    所聚集三人以上，施強暴脅迫者，在場助勢之人，處1年以
    下有期徒刑、拘役或10萬元以下罰金；首謀及下手實施者，
    處6月以上5年以下有期徒刑」；同條第2項則規定：「犯前
    項之罪，而有下列情形之一者，得加重其刑至2分之1 ：一
    、意圖供行使之用而攜帶兇器或其他危險物品犯之。二、因
    而致生公眾或交通往來之危險」，該規定係就犯罪類型變更
    之個別犯罪行為得裁量予以加重，成為另一獨立之罪名（尚
    非概括性之規定，即非所有罪名均一體適用），屬於刑法分
    則加重之性質。是核被告丙○○、乙○○所為，均係犯刑法第15
    0條第2項第1款、第1項後段意圖供行使之用而攜帶兇器在公
    共場所聚集三人以上下手實施強暴罪；被告甲○○所為，係犯
    刑法第150條第2項第1款、第1項前段意圖供行使之用而攜帶
    兇器在公共場所聚集三人以上施強暴在場助勢罪。公訴意旨
    認被告丙○○、乙○○係犯刑法第150條第1項後段之公共場所聚
    集三人以上下手實施強暴罪嫌；被告甲○○係犯刑法第150條
    第1項前段之在公共場所聚集三人以上施強暴在場助勢罪，
    即有未合，惟因二者基本社會事實同一，並經本院於準備程
    序、審理程序告知被告丙○○、乙○○、甲○○（下合稱被告3人
    ）變更法條之旨（本院卷第77、171頁），無礙被告3人防禦
    權之行使，爰依刑事訴訟法第300條規定，變更起訴法條。
  ㈡被告丙○○、乙○○與少年鍾○倫、鍾○恒意圖供行使之用而攜帶
    兇器在公共場所聚集三人以上下手實施強暴之犯行，有犯意
    聯絡及行為分擔，應論以共同正犯。又刑法第150條第1項之
    犯罪構成要件須聚集三人以上，性質上屬於聚合犯，並應以
    在場共同實施或在場參與分擔實施犯罪之人為限，是在場參
    與實施犯行之人，彼等間有犯意聯絡及行為分擔，均應論以
    共同正犯，但依刑法條文有「結夥三人以上」者，其主文之
    記載並無加列「共同」之必要（最高法院79年度台上字第42
    31號判決意旨參照），是本條文以「聚集三人以上」為構成
    要件，應為相同解釋，附此敘明。
　㈢刑法對故意犯的處罰多屬單獨犯之規定，單獨一人即可完成
    犯罪構成要件，但亦可由數行為人一起違犯，若法條本身並
    不預設參與人數，如此形成之共同正犯，稱為「任意共犯」
    ；相對地，刑法規範中存在某些特殊條文，欲實現其不法構
    成要件，必須二個以上之行為人參與，刑法已預設了犯罪行
    為主體需為複數參與者始能違犯之，則為「必要共犯」。換
    言之，所謂「必要共犯」係指某一不法構成要件之實行，在
    概念上必須有二個以上參與者，一同實現構成要件所不可或
    缺之共同加工行為或互補行為始能成立，若僅有行為人一人
    ，則無成立犯罪之可能。又「必要共犯」依其犯罪性質，尚
    可分為「聚合犯」，即二人以上朝同一目標共同參與犯罪之
    實行者，如刑法分則之公然聚眾施強暴、脅迫罪、參與犯罪
    結社罪等，因其本質上即屬共同正犯，故除法律依其首謀、
    下手實行或在場助勢等參與犯罪程度之不同，而異其刑罰之
    規定時，各參與不同程度犯罪行為者之間，不能適用刑法總
    則共犯之規定外，其餘均應引用刑法第28條共同正犯之規定
    （最高法院109年度台上字第2708號判決意旨參照）。本案
    雖被告丙○○、乙○○與少年鍾○倫、鍾○恒下手實施強暴犯行，
    然被告甲○○僅在場助勢，所參與犯罪程度不同，故不適用共
    犯之規定，起訴意旨認被告甲○○與被告丙○○、乙○○、少年鍾
    ○倫、鍾○倫應論以共同正犯，容有誤會，併此敘明。
　㈣按兒童及少年福利與權益保障法第112條第1項前段規定，成
    年人教唆、幫助或利用兒童及少年犯罪或與之共同實施犯罪
    或故意對其犯罪者，加重其刑至二分之一。此係就與兒童或
    少年共同實施犯罪所為加重之概括性規定，對一切犯罪皆有
    適用，自屬刑法總則加重之性質。查被告3人於犯本案行為
    時，均為滿20歲之成年人，卻仍故意與少年鍾○倫、鍾○恒
　　共同實施本案妨害秩序犯行，自應就被告丙○○、乙○○所犯之
    意圖供行使之用而攜帶兇器，在公共場所聚集三人以上下手
    實施強暴罪部分，與被告甲○○所犯之意圖供行使之用而攜帶
    兇器，在公共場所聚集三人以上施強暴在場助勢罪部分，均
    依兒童及少年福利與權益保障法第112條第1項前段規定加重
    其刑。
  ㈤刑法第150條第2項第1款之規定係慮及行為人意圖供行使之用
    而攜帶兇器，對往來公眾所造成之生命身體健康等危險大增
    ，破壞公共秩序之危險程度升高，而有加重處罰之必要，屬
    分則加重之性質，業如前述，惟此部分規定，係稱「得加重
    …」，而非「加重…」或「應加重…」，屬於相對加重條件，
    並非絕對應加重條件，故法院對於行為人所犯刑法第150條
    第2項第1款、第1項後段之行為，應參酌當時客觀環境、犯
    罪情節及危險影響程度等情，綜合權衡、裁量是否有加重其
    刑之必要。本院審酌全案緣起係因被告丙○○與A男之口角糾
    紛，被告丙○○、甲○○、乙○○及少年鍾○倫等人遂想找A男理論
    ，被告丙○○、乙○○及少年鍾○倫等人因而毀損本案之自小客
    車，施強暴時間短暫，被告甲○○則在場助勢，足認其等手段
    確尚知節制，是本件被告等人所犯情節侵害社會秩序安全，
    並無嚴重或擴大現象，本院認為尚無予以加重其刑之必要。
  ㈥爰以行為人之責任為基礎，審酌被告丙○○僅因與A男之口角糾
    紛，被告丙○○、甲○○、乙○○遂想找A男理論，而為本案犯行
    ，造成本案之自小客車毀損，惟念被告甲○○、乙○○犯後均始
    終坦認犯行，犯後態度尚佳，被告丙○○於警詢、偵訊坦承犯
    行，於本院準備程序僅坦承在場助勢，否認下手實施，於本
    院審理時坦承犯行之犯後態度，被告丙○○已與被害人成立和
    解，有和解書在卷可查（111年度少連偵字第9號卷第135頁
    ），兼衡被告丙○○於本院審理時自述為大學畢業之智識程度
    ，受僱於工地工作、日薪新臺幣（下同）1500元至2000元之
    經濟狀況，及再婚、育有1名5歲未成年子女，配偶目前待產
    中、母親患有乳癌、父親有心血管疾病之生活狀況（本院卷
    第195至196頁）；被告甲○○於本院審理時自述為國中畢業之
    智識程度，受僱於工地工作、日薪1500元至2000元之經濟狀
    況，及未婚、未育有子女之生活狀況（本院卷第195頁）；
    被告乙○○於本院審理時自述為國中畢業之智識程度，受僱於
    工地工作、日薪1500元至2000元之經濟狀況，及未婚、未育
    有子女、父親領有重大傷病卡之生活狀況（本院卷第195至1
    96頁）等一切情狀，分別量處如主文所示之刑，並就被告甲○○部分，依刑法第41條第1項前段，諭知易科罰金之折算標
    準。
  ㈦被告丙○○、乙○○未曾因故意犯罪受有期徒刑以上刑之宣告，
    有臺灣高等法院被告前案紀錄表1份在卷可查。其因一時失
    慮，致罹刑典，且犯後坦承犯行，諒其等經此偵查、審判程
    序，理當知所警惕，信無再犯之虞。本院認為對被告丙○○、
    乙○○前開所宣告之刑均以暫不執行為適當，爰均依刑法第74
    條第1項第1款之規定，均併予宣告如主文所示之緩刑期間，
    以啟自新。另為促使被告丙○○、乙○○尊重法律規範秩序，強
    化其法治觀念並深切記取教訓，本院認有課予被告丙○○、乙○○一定負擔之必要，爰參酌被告之年紀、職業及資力等情，
    依刑法第74條第2項第5款、第8款規定，命被告應於緩刑期
    間依執行檢察官之命令，向指定之政府機關、政府機構、行
    政法人、社區或其他符合公益目的之機構或團體，分別提供
    如主文所示時數之義務勞務，暨接受如主文所示場次之法治
    教育課程；併依刑法第93條第1項第2款規定，諭知被告丙○○
    、乙○○於緩刑期間付保護管束，俾予適當追蹤及輔導，以符
    合緩刑目的。倘被告丙○○、乙○○有違反上開負擔情節重大，
    足認原宣告之緩刑難收其預期效果，而有執行刑罰之必要，
    依刑法第75條之1第1項第4款規定，得撤銷緩刑之宣告，併
    予敘明。至被告甲○○部分，核閱其前科紀錄，除本案外尚有
    詐欺案件在臺灣高雄地方檢察署偵辦中，本院認不宜為緩刑
    之宣告，附此敘明。
  ㈧沒收：
　　扣案之球棒1支，係供被告丙○○、乙○○為本案犯行所用之物
    ，且為被告乙○○所有，業據被告乙○○於本院審理時供陳明確
    （本院卷第191頁），爰依刑法第38條第2項前段規定，於被
    告乙○○犯行項下諭知沒收。
三、依刑事訴訟法第273條之1第1項、第299條第1項前段，判決
    如主文。　　
四、本判決書係依刑事訴訟法第310條之2準用同法第454條第1、
    2項製作，犯罪事實、證據，並得引用檢察官起訴書之記載
    。如不服本件判決，得自判決送達之日起20日內，以書狀敘
    述理由，提起上訴。
本案經檢察官徐一修提起公訴，檢察官楊岳都到庭執行職務。
中    華    民    國     111    年    10   月    25   日
                  刑事第三庭    法  官  紀雅惠
以上正本證明與原本無異。
如不服本判決應於收受判決後20日內向本院提出上訴書狀，並應
敘述具體理由（均應附繕本）。
中    華    民    國     111    年    10   月    25   日
                                書記官  陳信全
附錄本案論罪科刑法條：
中華民國刑法第150條
在公共場所或公眾得出入之場所聚集三人以上，施強暴脅迫者，
在場助勢之人，處1年以下有期徒刑、拘役或10萬元以下罰金；
首謀及下手實施者，處6月以上5年以下有期徒刑。
犯前項之罪，而有下列情形之一者，得加重其刑至二分之一：
一、意圖供行使之用而攜帶兇器或其他危險物品犯之。
二、因而致生公眾或交通往來之危險。
附件：
臺灣苗栗地方檢察署檢察官起訴書
                                    111年度少連偵字第9號
　　被　　　告　丙○○　
　　　　　　　　甲○○　
　　　　　　　　乙○○　
上列被告等因妨害秩序案件，已經偵查終結，認應提起公訴，茲
將犯罪事實及證據並所犯法條分敘如下：
　　　　犯罪事實
一、丙○○、甲○○、乙○○及少年鍾○倫於民國110年12月29日凌晨，
    一同在苗栗縣頭份市大都會KTV唱歌。渠等欲離開時，因丙○○與駕駛車牌號碼000-0000號自用小客車（下稱甲車）之男
    子（真實姓名年籍不詳，下稱A男）發生口角，丙○○、甲○○
    、乙○○及少年鍾○倫等人遂想找對方理論，丙○○便委請陳忠
    鍇（另為不起訴之處分）駕駛車牌號碼000-0000號自用小客
    車（下稱乙車），前往大都會KTV搭載3人（真實姓名年籍均
    不詳），丙○○則駕駛車牌號碼000-0000號自用小客車（下稱
    丙車），甲○○則駕駛車牌號碼000-0000號自用小客車（搭載
    乙○○，下稱丁車），少年鍾○倫遂騎乘車牌號碼000-0000號
    普通重型機車搭載其兄即少年鍾○恒，共同前往尋找A男。渠
    等於同日凌晨3時24分許，抵達苗栗縣○○市○○路000號前（即
    甲車之停放地點，為公眾得出入之場所，下稱案發地點），
    遂共同基於妨害秩序與毀損之犯意聯絡，在該處聚集達3人
    以上後，由乙○○、丙○○先後持同支鋁棒下手砸毀甲車，甲○○
    則在場助勢（毀損部分，未據告訴）。另少年鍾○倫、鍾○恒
    則於同日凌晨3時27分許到場，少年鍾○倫遂持鋁棒、少年鍾
    ○恒則持安全帽，各自下手砸毀甲車（少年鍾○倫、鍾○恒涉
    犯毀損及妨害秩序罪嫌，業經警移送臺灣苗栗地方法院少年
    法庭審理）。嗣附近民眾報警，經警調閱路口監視器畫面追
    查，始悉上情。
二、案經苗栗縣警察局頭份分局報告偵辦。
　　　　證據並所犯法條
一、證據清單及待證事實：
編號 證據名稱 待證事實 1 被告丙○○於警詢、偵訊時之自白 被告丙○○於民國110年12月29日凌晨，在大都會KTV與A男發生口角後，與被告甲○○、乙○○及少年鍾○倫等人想找對方理論，遂委請同案被告陳忠鍇駕駛乙車載人，自己則駕駛丙車，與被告甲○○駕駛丁車（搭載被告乙○○），一同於同日凌晨3時24分許抵達案發地點，以及其下車後有持鋁棒砸甲車等事實。 2 被告甲○○於警詢、偵訊時之自白 被告甲○○駕駛丁車，搭載被告乙○○，於同日凌晨3時24分許抵達案發地點之事實。 3 被告乙○○於警詢、偵訊時之自白 被告乙○○乘坐被告甲○○駕駛之丁車，於同日凌晨3時24分許抵達案發地點，下車後持鋁棒砸甲車等事實。 4 同案被告陳忠鍇於警詢、偵訊時之供述 同案被告陳忠鍇係接到被告丙○○之電話，請其前往大都會KTV載人，再前往案發地點之事實。 5 證人即少年鍾○倫於警詢、偵訊時之證述 少年鍾○倫證稱：當日伊與被告丙○○、甲○○、乙○○在大都會KTV唱歌，唱完說好要一起去對方那邊，所以伊就先回家拿外套，騎車載伊哥哥即少年鍾○恒前往案發地點，伊抵達後便持地上之鋁棒砸甲車等語。 6 證人即少年鍾○恒於警詢、偵訊時之證述 少年鍾○恒證稱：當日伊要出門買東西，伊弟弟即少年鍾○倫剛好要出門，所以伊就給伊弟弟載，伊弟弟說要先到案發地點，便把伊載過去，伊到現場後看到不認識的人在砸車，伊就跟著砸等語。 7 證人即被害人丁○○於警詢之證述 被害人丁○○之甲車於上開時地遭人砸毀之事實。 8 苗栗縣警察局頭份分局扣押筆錄、扣押物品收據、扣押物品目錄表 被告丙○○、乙○○持鋁棒砸甲車之事實。 9 車詳細資料報表、路口監視器畫面光碟及截圖 被告丙○○、甲○○、乙○○及少年鍾○倫、少年鍾○恒等人，駕駛上開車輛，於上開時間，在屬公眾得出入之場所之案發地點聚集3人以上，被告丙○○、乙○○及少年鍾○倫、少年鍾○恒持兇器下手砸毀甲車、被告甲○○則在場助勢之事實。 
二、核被告丙○○、乙○○所為，均係犯刑法第150條第1項後段之在
    公共場所聚集三人以上下手實施強暴罪嫌；另核被告甲○○所
    為，係犯同條項前段之在公共場所聚集三人以上在場助勢罪
    嫌。被告丙○○、乙○○攜帶客觀上足以傷人之兇器即鋁棒犯之
    ，請依同條第2項第1款之規定，加重其刑至2分之1。被告3
    人與少年鍾○倫、少年鍾○恒及其他不詳之人，就上開犯行，
    有犯意聯絡及行為分擔，請論以共同正犯。扣案之鋁棒，為
    被告乙○○所有，供其與被告丙○○為本案犯行使用，請依刑法
    第38條第2項之規定宣告沒收。
三、依刑事訴訟法第251條第1項提起公訴。
　　此　致
臺灣苗栗地方法院
中　　華　　民　　國　 111　　年　　2 　　月　　23　　日
　　　　　　　　　　　　　　　檢察官  徐  一  修
本件證明與原本無異
中　　華　　民　　國　 111　　年　　3 　　月　　4 　　日
                              書記官  王  素  真